【裁判字號】    88,上易,1894
【裁判日期】    890307
【裁判案由】    侵占等
【裁判全文】
臺灣高等法院臺南分院刑事判決          八十八年度上易字第一八九四號  Ａ
      上  訴  人
      即  被  告  乙  ○  ○
右上訴人因侵占等案件，不服臺灣臺南地方法院八十八年度易字第三五六號中華民國
八十八年九月二日第一審判決（起訴案號：臺灣臺南地方法院檢察署八十七年度偵字
第一二四二四號），提起上訴，本院判決如左：
      主      文
原判決撤銷。
乙○○共同行使偽造私文書，足以生損害於他人，處有期徒刑拾月。
慶昌銀樓信用卡刷卡消費簽帳單上偽造「甲○○」署押一枚，沒收。
      事      實
一、乙○○與甲○○原為男女朋友，後因細故分手而反目。於民國（下同）八十七年
    二月十日，美商花旗銀行寄甲○○所申請之ＭＡＳＴＥＲ  ＣＡＲＤ信用卡至台
    南縣麻豆鎮○○路三一巷三號乙○○之住處（甲○○原住在該處，於八十六年十
    二月間離開），由其父黃玉城持其弟黃暢志之印章代收後，交給乙○○。乙○○
    收受該信用卡後，竟意圖為自己不法之所有，將該信用卡占為己有，未寄還給甲
    ○○，且與有犯意聯絡之不詳姓名年籍之成年友人未經該信用卡所有人甲○○之
    同意，竟共同基於為自己不法所有之意圖，並基於概括之犯意，推由該友人持該
    信用卡分別於八十七年二月二十三日、同年三月十三日、同年三月十九日，自提
    款機中向花旗銀行訛借現金新台幣（下同）一萬元、一萬元、一千元，使花旗銀
    行陷於錯誤而交付上開款項。復另基於為自己不法所有意圖之犯意聯絡，推由該
    不詳姓名年籍之成年友人，於八十七年二月二十五日持該信用卡至台南市○○路
    ○段一八三號慶昌銀樓，冒甲○○之名偽簽名在信用卡刷卡消費帳單上，簽帳一
    萬五千六百六十八元，而行使交與慶昌銀樓詐購金飾，足生損害於甲○○及慶昌
    銀樓。嗣於八十七年四月間，甲○○收到乙○○所寄來之花旗銀行帳單，向乙○
    ○詢問後，始知上情。
二、案經甲○○訴請台灣台南地方法院檢察署檢察官偵查起訴。
      理      由
一、訊據上訴人即被告乙○○矢口否認有右揭犯行，並辯稱：伊將信用卡用郵寄方式
    寄給甲○○，係甲○○與伊分手後，經伊弟催討占用之小客車後，挾怨報復而誣
    指伊冒用其信用卡云云。經查，上開事實業據被害人甲○○原審偵審及本院調查
    中迭次指述綦詳，又證人即被告之父黃玉城於原審證稱：伊有代收甲○○之信件
    等語（見原審卷第五十頁正面），而被告亦不否認其父有將信件交給伊，同時被
    告亦供稱有將信用卡寄給被害人（見原審卷第三十七頁），則被告確曾持有被害
    人之信用卡應屬無疑。再者，被告於偵查中辯稱：這信用卡不是伊刷的，花旗銀
    行寄來，伊又寄還給她，伊是在二月十幾號時就寄還給她，在麻豆總局寄的，寄
    限時掛號，伊是將花旗銀行寄來的資料沒有打開，裝在牛皮紙袋寄還給她等語（
    見他字第六五五號卷第三十四頁正面），然經檢察官向佳里郵局查詢結果，該局
    之麻豆郵局於八十七年二月十日至二十日間並未收受被告所寄至台南縣柳營鄉果
    毅村南湖村二十五號給甲○○之限時掛號，有佳里郵局八十七年九月十四日（八
    七）佳郵字第一三四號函一紙附卷可稽（見同上卷第三十八頁），被告始於原審
    審理中改稱：伊沒有寄限時掛號信云云（見原審卷第八十三頁正面），又於本院
    審理中改稱：伊已忘了是以普通掛號或以平信寄的等語（見八十八年十一月九日
    審判筆錄）足見其前後所辯不一，已難令人盡信。又被告既稱其係用牛皮紙袋裝
    著花旗銀行所寄之資料，衡諸經驗法則，他人從其外觀上根本看不出裡面裝有信
    用卡，縱使被告以平信寄送，依常理亦不會有人盜取此郵件。均足見被告並未將
    信用卡寄還被害人甲○○，益徵被告有將甲○○所有上開信用卡侵占入己，其有
    為自己不法所有之意圖及侵占之犯意，至為灼然。參以被害人堅指稱被告乙○○
    曾說是伊朋友持信用卡去刷卡的等語，而被告與被害人甲○○於原審調查中分別
    書寫「甲○○」之字跡顯與慶昌銀樓信用卡刷卡消費簽帳單上簽具「甲○○」署
    押者不同，肉眼可辨，此有被告與被害人甲○○書寫「甲○○」字跡之便箋二紙
    及慶昌銀樓信用卡刷卡消費簽帳單一紙附卷可稽（見原審卷第班三十九頁、第五
    十二頁、第五十四頁），且證人即慶昌銀樓負責人呂素玲於原審到庭證稱：伊無
    見過在場之乙○○本人，亦對甲○○無印象等語（見原審卷第七十頁正面），足
    見冒名使用被害人之上開信用卡者另有其人，而該人之所以持有被害人之上開信
    用卡，顯係被告所交付甚明。何況被害人係於八十七年六月三日收到被告之弟黃
    暢飛寄來之存證信函。而盜刷之行為係於八十七年二月間，購買金飾之帳單上之
    簽名又顯非甲○○所簽，有該存證信函及帳單影本可按（見他字卷第十九、二十
    頁）。若甲○○有收到該信用卡，應不至於如此深謀遠慮，於被告之弟寄存證信
    函之數月前即有陷害被告之預謀，堪信被害人上述所指屬實。因之，被告既知被
    害人未同意其使用上開信用卡，既無正當理由不將之交還給被害人，竟交給其不
    詳姓名年籍之成年友人使用，而該友人當明知未經確實得該信用卡所有人甲○○
    之同意，不得任意簽甲○○之署押在信用卡刷卡消費帳單上以購物及自提款機中
    向花旗銀行預借現金，竟仍為之，則被告與該友人顯然有為自己不法所有之意圖
    及詐欺、由自動付款設備取得他人之物、偽造署押、行使偽造私文書等犯意之聯
    絡，應堪認定。又其等偽簽被害人之署押於帳單上，顯係冒被害人之名偽造上開
    帳單之私文書以表示被害人有向慶昌銀樓購物，以此詐得財物，其等犯行足生損
    害於甲○○及慶昌銀樓，亦堪認定。此外，復有花旗信用卡消費明細一份附卷足
    資佐證（見原審卷第三十二頁）。綜上所述，被告上開所辯，顯係其卸責之詞，
    不足採信。其事證明確，犯行洵堪認定。
二、核被告乙○○所為，係犯刑法第三百三十五條第一項之侵占罪、同法第三百三十
    九條第一項之普通詐欺罪、同法第三百三十九條之二第一項之由自動付款設備取
    得他人之物罪及同法第二百十六條、第二百十條之行使偽造私文書罪。其行使偽
    造私文書、由自動付款設備取得他人之物等部分，起訴事實已論及，雖起訴法條
    漏列，惟此部分既為起訴效力所及，本院自得一併審究，附此敘明。又偽造署押
    係偽造文書之部分行為，偽造文書之低度行為復為行使偽造文書之高度行為所吸
    收，均不另論。又被告與其不詳姓名之成年友人間，就所犯上開普通詐欺罪、由
    自動付款設備取得他人之物及行使偽造私文書罪等三罪，有犯意聯絡及行為分擔
    ，均為共同正犯。被告先後由自動付款設備取得他人之數行為，反覆實施，時間
    緊接，所犯罪名相同，顯係出於概括之犯意為之，為連續犯。其所犯上開侵占罪
    、普通詐欺罪、由自動付款設備取得他人之物罪及行使偽造私文書罪等四罪，有
    方法、結果之牽連關係，為牽連犯，應依法從情節較重之行使偽造私文書罪一罪
    處斷。
三、原審認被告之罪證明確，因予論罪科刑，固非無見，惟本院如上所述認被告應成
    立侵占罪、普通詐欺罪、由自動付款設備取得他人之物罪及行使偽造私文書罪等
    四罪，其間有方法、結果之牽連關係，為牽連犯，應依法從情節較重之行使偽造
    私文書罪一罪處斷。詎原判決疏未詳細勾勒案情，遽認被告僅成立侵占罪，就上
    開詐欺部分認不能證明犯罪，因與前揭論罪科刑之侵占罪部分屬裁判上一罪之牽
    連犯關係，而不另為無罪諭知，尚嫌率斷，自有不當。被告上訴意旨空言否認犯
    罪而指摘原判決不當，雖無可取，惟原判決既有上述可議之處，即屬無可維持，
    自應由本院將原判決予以撤銷改判。爰審酌被告之素行、犯罪之動機、目的、手
    段、方法、所生之危害及犯後態度等一切情狀，量處如主文第二項所示之刑。並
    就慶昌銀樓信用卡刷卡消費簽帳單上偽造「甲○○」署押一枚，依刑法第二百十
    九條之規定併予宣告沒收。被告經合法傳喚，無正當理由不到庭，不待其陳述逕
    行判決。
據上論斷，應依刑事訴訟法第三百六十九條第一項前段、第三百六十四條、第三百七
十一條、第二百九十九條第一項前段，刑法第二十八條、第二百十六條、第二百十條
、第三百三十五條第一項、第三百三十九條第一項、第三百三十九條之二第二項、第
五十五條、第二百十九條，罰金罰鍰提高標準條例第一條前段，判決如主文。
本案經檢察官蘇南桓到庭執行職務。
中    華    民    國      八十九      年      三      月        七      日
                                  臺灣高等法院臺南分院刑事第一庭
                                      審判長法官  鄭    文    肅
                                            法官  楊    明    章
                                            法官  王    浦    傑
右正本證明與原本無異。
如不服本判決，應於判決送達後十日內向本院提出上訴狀，其未敘述理由者並應於提
出上訴狀後十日內向本院補提理由書（應附繕本)。
                                      法院書記官  張    清    良
中    華    民    國      八十九      年      三      月        九      日
附錄：本判決論罪科刑法條
刑法第三百三十九條第一項：意圖為自己或第三人不法之所有，以詐術使人將本人或
                          第三人之物交付者，處五年以下有期徒刑、拘役或科或
                          併科一千元以下罰金。
刑法第三百三十九條之二第一項：意圖為自己或第三人不法之所有，以不正方法由自
                              動付款設備取得他人之物者，處三年以下有期徒刑
                              、拘役或一萬元以下罰金。
刑法第三百三十五條第一項：意圖為自己或第三人不法之所有，而侵占自己持有他人
                          之物者，處五年以下有期徒刑、拘役或科或併科一千元
      以下罰金。
刑法第二百十六條：行使第二百十條至第二百十五條之文書者，依偽造、變造文書或
                  登載不實事項或使登載不實事項之規定處斷。
刑法第二百十條：偽造、變造私文書，足以生損害於公眾或他人者，處五年以下有期
                徒刑。


司法院資訊處製作；財團法人民間司法改革基金會備份。
